【裁判字號】    95,訴,1243
【裁判日期】    951011
【裁判案由】    損害賠償
【裁判全文】
臺灣高雄地方法院民事判決              95年度訴字第1243號
原      告  甲○○
訴訟代理人  乙○○
            黃祖裕  律師
被      告  丙○○
訴訟代理人  丁○○
當事人間請求損害賠償事件，本院於民國95年9 月27日言詞辯論
終結，判決如下：
    主  文
被告應給付原告新臺幣參拾肆萬參仟捌佰壹拾元，及自民國九十
五年一月七日起至清償日止，按週年利率百分之五計算之利息。
原告其餘之訴駁回。
訴訟費用由被告負擔百分之四十五，餘由原告負擔。
本判決第一項得假執行，但被告如以新臺幣參拾肆萬參仟捌佰壹
拾元為原告預供擔保，得免為假執行。
原告其餘假執行之聲請駁回。
    事實及理由
一、原告主張：被告於民國94年1 月15日16時15分許，駕駛車牌
    號碼YT－5481號自用小客車，沿高雄市○○區○○路由南向
    北方向行駛，行經新莊一路交岔路口欲行左轉時，本應注意
    汽車行駛時，駕駛人應注意車前狀況，並隨時採取必要之安
    全措施，且應注意汽車行駛至交岔路口，轉彎車應讓直行車
    先行，而依當時情形又無不能注意之情事，竟疏於注意貿然
    左轉，適有原告騎乘車牌號碼XQG －649 號重型機車，沿高
    雄市○○區○○路由北往南方向行駛，亦行經上揭處所，原
    告因疏於注意上情，突然左轉，致撞擊由原告所騎乘之前揭
    機車，使原告因而人、車倒地，受有左脛骨近端骨折之傷害
    。原告因被告上開行為，受有下列損害：
    (1)醫療費用之損害：原告因上開車禍，先後多次前往行政院
      國軍退除役官兵輔導委員會高雄榮民總醫院（下稱榮民總
      醫院）就診，自94年1 月15日起至94年5 月19日止共計自
      費支出醫療費用新臺幣（下同）29,781.3元，又因原告業
      已領取強制汽車責任保險之保險金28,815元，經扣除業已
      領取之強制汽車責任保險之保險金，並捨棄0.3 元，請求
      被告賠償966 元。
    (2)薪資損失之損害：原告受傷前，任職於興勤電子工業股份
      有限公司（下稱興勤公司），車禍受傷後自94年2 月21日
      至94年8 月20日止，留職停薪6 月，又因原告自92年12月
      起至93年11月止，自興勤公司之收入為308,312 元，自93
      年1 月至93年12月止，自福利委員會領得之福利金為10,
      230 元，共計318,542 元，每月薪資應為26,546元，原告
      留職停薪6 月，每月薪資以26,546元計算，共計受有159,
      276 元之損害。
    (3)增加生活上之需要－膝部支架費用：原告因受上揭傷害，
      購買膝部支架，支出6,000 元。
    (4)增加生活上之需要－看護費用：原告因受有上開傷害，復
      原期間需人6 週全日看護，6 週半日看護，每全日看護費
      用以1,500 元，每半日看護費用以750 元計算，自94年1
      月15日起算3 個月內，共計受有看護費用94,500元之損害
      。
    (5)非財產上之損害賠償：原告因受左脛骨近端骨折之傷害，
      於94年1 月16日在高雄榮民總醫院行骨折復位及內固定手
      術，於94年1 月23日出院在家療養，骨折癒合需3 個月，
      且因併發創傷後骨關節炎，行路時有痛感且無法久立，治
      療期間影響日常生活及工作，長達半年以上，精神飽受折
      磨，苦不堪言，請求非財產之損害賠償500,000 元。
    爰依民法第184 條第1 項前段、第193 條第1 項及第195 第
    1 項之規定，提起本訴。並聲明：被告應給付原告760,742
    元，及自起訴狀繕本送達翌日起至清償日止，按週年利率百
    分之5 計算之利息，並願供擔保，請准宣告假執行。
二、被告則以：原告支出之醫療費用已由全民健康保險局支付者
    ，不得再向被告求償，再原告並未舉證證明確有支出看護費
    用，且就薪資損失部分，亦應依民法第216 條之1 之規定，
    扣除所受之利益，及依霍夫曼計算法扣除中間利息，另原告
    請求之非財產上損害賠償，亦屬過高，請求酌減為50,000元
    。並聲明：求為判決駁回原告之訴及其假執行之聲請，如受
    不利之判決，願供擔保，請准免為假執行。
三、兩造不爭執之事項：
  (一)被告於94年1 月15日16時15分許，駕駛車牌號碼YT－5481號
    自用小客車，沿高雄市○○區○○路由南向北方向行駛，行
    經新莊一路交岔路口欲行左轉時，本應注意汽車行駛時，駕
    駛人應注意車前狀況，並隨時採取必要之安全措施，且應注
    意汽車行駛至交岔路口，轉彎車應讓直行車先行，而依當時
    情形又無不能注意之情事，竟疏於注意貿然左轉，適有原告
    騎乘車牌號碼XQG －649 號重型機車，沿高雄市○○區○○
    路由北往南方向行駛，亦行經上揭處所，原告因疏於注意上
    情，突然左轉，致撞擊由原告所騎乘之前揭機車，使原告因
    而人、車倒地，受有左脛骨近端骨折之傷害。
  (二)原告業因本件車禍領得強制汽車責任保險之保險金28,815元
    。
四、本件之爭點：
  (一)被告對於本件車禍之發生，應否負侵權行為責任？
  (二)原告所得請求損害賠償之金額為若干？
五、得心證之理由：
  (一)被告對於本件車禍之發生，應否負侵權行為責任？
    1.原告主張被告於94年1 月15日16時15分許，駕駛車牌號碼
      YT－5481號自用小客車，沿高雄市○○區○○路由南向北
      方向行駛，行經新莊一路交岔路口欲行左轉時，本應注意
      汽車行駛時，駕駛人應注意車前狀況，並隨時採取必要之
      安全措施，且應注意汽車行駛至交岔路口，轉彎車應讓直
      行車先行，而依當時情形又無不能注意之情事，竟疏於注
      意貿然左轉，適有原告騎乘車牌號碼XQG －649 號重型機
      車，沿高雄市○○區○○路由北往南方向行駛，亦行經上
      揭處所，原告因疏於注意上情，突然左轉，致撞擊由原告
      所騎乘之前揭機車，使原告因而人、車倒地，受有左脛骨
      近端骨折之傷害之事實，業據其提出高雄榮民總醫院診斷
      證明書影本1 份為證，並為被告於言詞辯論時所不爭執，
      依民事訴訟法第280 條第1 項之規定，視同自認，且被告
      因本件車禍涉犯之過失傷害之犯行，業經本院以94 年 度
      交簡字第3202號刑事判決判處拘役59日，緩刑2 年確定，
      亦經本院依職權調閱該刑事案卷全卷核閱屬實，原告此部
      分之主張，自堪信為真正。
    2.按汽車行駛時，駕駛人應注意車前狀況，並隨時採取必要
      之安全措施；汽車行駛至交岔路口，轉彎車應讓直行車先
      行，道路交通安全規則第94條第3 項、第102 條第1 項第
      6 款本文分別定有明文。本件被告駕駛上揭小用客車，自
      應注意遵守上開道路交通安全規則，而依當時情形，又無
      不能注意之情事，竟疏於注意上情，致撞擊原告騎乘之上
      揭機車，使原告受有上開傷害，被告對於本件車禍之發生
      ，顯有過失，且其過失行為與原告受傷之結果具有相當因
      果關係甚明。
    3.按因故意或過失，不法侵害他人權利者，負損害賠償責任
      ；不法侵害他人之身體或健康者，對於被害人因此喪失或
      減少勞動能力或增加生活上需要時，應負損害賠償責任；
      又不法侵害他人之身體、健康、名譽、自由、信用、隱私
      、貞操，或不法侵害其他人格法益而情節重大者，被害人
      雖非財產上之損害，亦得請求賠償相當之金額，民法第18
      4 條第1 項前段、第193 條第1 項、第195 條第1 項分別
      定有明文。查被告因過失傷害原告之身體，已如前述，依
      上述規定，對於原告因而支出之醫療費用、增加生活上之
      需要及非財產上之損害，自應負損害賠償責任。從而，原
      告本於民法第184 條第1 項前段、第193 條第1 項、第19
      5 條第1 項規定，請求被告賠償醫療費用、增加生活上之
      需要及非財產上之損害賠償，洵屬有據。
  (二)原告所得請求損害賠償之金額為若干？
    1.茲就原告所得請求損害賠償之項目及金額，應否准許，析
      述如下：
      (1)醫療費用之損害：經查，原告因本件車禍於94年1 月15
        日所受傷勢自費支出醫療費用共計28,593元，此參諸高
        雄榮民總醫院95年9 月12日高總管字第0950010164號函
        及該函所附之醫療費用明細自明，原告於此範圍內之主
        張，自屬有據，又原告雖主張另支出醫療費用1,198.3
        元，惟原告並未舉證證明該部分醫療費用之支出與本件
        車禍有關，原告此部分之主張，自無足取。至被告雖抗
        辯：醫療費用已由全民健康保險局支付者，原告不得再
        向被告求償云云，惟原告僅針對自費支出醫療費用部分
        ，而未針對全民健康保險局業已支付之醫療費用，請求
        被告賠償，被告此部分之抗辯，容有誤會。次按，保險
        人依本法規定給付之保險金，視為加害人或被保險人損
        害賠償金額之一部分；加害人或被保險人受賠償請求時
        ，得扣除之，94年2 月5 日修正前之強制汽車責任保險
        法（下稱修正前強制汽車責任保險法）第30條定有明文
        。查本件車禍事故發生於94年1 月15日，自應適用修正
        前強制汽車責任保險法第30條之規定。次查，原告業因
        本件車禍領取強制汽車責任保險之保險金28,815元，為
        兩造所不爭執，依修正前強制汽車責任保險法第30條之
        規定，應視為被告損害賠償金額之一部分，則原告主張
        請求被告賠償之醫療費用應扣除上述強制汽車責任保險
        之保險金，核無不合，則經扣除前揭強制汽車責任保險
        之保險金中之28,593元後，原告所得請求被告賠償之醫
        療費用，應為0 元（計算式：28,593－28,593＝0） 。
        從而，原告請求被告賠償醫療費用966 元，即非正當。
      (2)薪資損失：原告因車禍肇致左膝脛骨骨折而住院，住院
        期間行開放性復位鋼板內固定手術，受傷後3 個月內不
        宜後事勞動性工作，3 至6 個月不宜太過負重工作，有
        有高雄榮民總醫院診斷證明書、該院95年5 月15日高總
        管字第0950004853號函在卷可憑，再參諸原告係從事半
        導體行業，必須搬運物品，屬於體力勞動工作，為兩造
        所不爭執，且原告受傷後，確自94年2 月21日起至94年
        8 月31日止，向興勤公司辦理留職停薪，亦有興勤公司
        95年7 月20日興管字第950704號函附卷可考，足認原告
        主張於本件車禍受傷後，自94年2 月21日至94年8 月21
        日止，必須留職停薪6 月，可認實在。次查，原告自93
        年1 月至同年12月於興勤公司全年之應領薪資為287,06
        1 元，平均月薪為23,922元（計算式：287,061 ÷12＝
        23,922元，小數點以下4 捨5 入），此有興勤公司95年
        8 月26日興管字第950806號函所附之薪資明細表在卷可
        參，原告主張之每月薪資於23,922元之範圍內，即屬可
        採。至原告雖主張自92年12月起至93年11月止，自興勤
        公司之收入為308,312 元，自93年1 月至93年12月止，
        自福利委員會領得之福利金為10,230元，共計318,542
        元，每月薪資應為26,546元，並提出各類所得扣繳暨免
        扣繳憑單及簽呈影本各1 份為證，惟查，觀之原告提出
        各類所得扣繳暨免扣繳憑單影本1 份，其上雖記載興勤
        公司自92年12月至93年11月給付予原告之給付總額為30
        ,812 元 ，然自該各類所得扣繳暨免扣繳憑單無從窺知
        興勤公司給付原告之金額是否僅有每月之薪資，抑或包
        括其他給付，簽呈影本1 份，其上亦未記載原告每月薪
        資之金額，均不足據以認定原告之月薪應為26，546 元
        ，另原告亦未能舉證明其自福利委員會領得之福利金與
        薪資之關連，原告此部分之主張，自無足取。從而，原
        告請求被告賠償6 個月之薪資損害在143,532 元（計算
        式：23,922×6 ＝143,532） 之範圍內，洵屬有據，應
        予准許，逾此部分之請求，為無理由，應予駁回。至被
        告雖辯稱：就薪資損失部分，應依民法第216 條之1 之
        規定，扣除所受之利益及扣除中間利息云云。惟查，基
        於同一原因事實受有損害並受有利益者，其請求之賠償
        賠償金額，應扣除所受之利益，民法第216 條之1 雖定
        有明文，惟被告對於原告基於本件車禍之同一原因事實
        ，除受有損害外，並受有利益之事實，並未舉證以實其
        說，被告空言辯稱：就薪資損失部分，應依民法第216
        條之1 之規定，扣除所受之利益云云，已不足採，又依
        霍夫曼計算法扣除中間利息之給付，應以未到期之給付
        為對象，若已到期而未給付者，即無依霍夫曼計算法扣
        除中間利息之餘地，原告請求之薪資損失，並非未到期
        之給付，自無依霍夫曼式計算法扣除中間利息之必要，
        被告所辯：就薪資損失部分，依依霍夫曼計算法扣除中
        間利息云云，亦無足取。
      (3)增加生活上之需要－膝部支架費用：原告主張因受上揭
        傷害，購買膝部支架，支出6,000 元，業據其提出統一
        發票影本1 紙為證，並為被告於言詞辯論時所不爭執，
        衡之原告骨折癒合約需3 個月，受傷後3 至6 個月不宜
        太過負重工作，此有高雄榮民總醫院95年5 月15日高總
        管字第095004853 號函在卷可按，而膝部支架可以有效
        分擔受傷部位承受之重量，依原告當時受傷之程度，應
        屬復健過程所需之器具，核屬必要，原告此部分請求，
        亦屬有據，應予准許。
      (4)增加生活上之需要－看護費用：查原告於94年1 月15日
        因上開傷害而住院，住院期間行開放性復位鋼板內固定
        手術，骨折癒合約需3 個月，復原期間高雄榮民總醫院
        建議6 週全日看護、6 週半日看護，有該院95年5 月15
        日高總管字第0950004853號函在卷可考，足見原告因受
        有上開傷害，復原期間需人6 週全日看護，6 週半日看
        護之必要。次查，原告主張每全日看護以1,500 元計算
        ，每半日看護以750 元計算，衡以高雄市醫院看護工職
        業工會會員至醫院或居家從事臨時病照顧，每日照顧費
        用12小時為1,000 元，24小時為2,000 元，此有高雄市
        醫院看護工職業工會94年2 月27日高市工字第9400099
        號函影本1 份在卷可參，原告請求每全日看護費用以1,
        500 元計算，每半日看護費用以750 元計算，尚稱適當
        。至被告雖辯稱：原告並未舉證證明確有支出看護費用
        云云，惟查，原告就自94年1 月20日起至94年3 月30日
        止看護費用之支出，業據其提出收據1 紙為證，至原告
        就其餘部分看護費用之支出，雖未能舉證證明業已僱請
        專人看護，惟縱令原告係由原告之配偶或親屬看護，並
        未僱請專人看護，而不實際支付看護費用，因配偶或親
        屬受傷，而由配偶或親屬代為照顧被害人之起居，固係
        出於親情，但配偶或親屬看護所付出之勞力，並非不能
        評價為金錢，只因兩者身分密切而免除支付義務，此種
        親屬基於身分關係之恩惠，自不能加惠於加害人，仍應
        認被害人受有相當看護費用之損害，得向加害人請求賠
        償。從而，原告請求自94年1 月15日起算3 個月，6 週
        全日看護，6 週半日看護之費用，共計94,500元（計算
        式：6 ×7 ×1,500 ＋6 ×7 ×750 ＝94,500），洵屬
        有據，應予准許。
      (4)非財產上之損害賠償：查原告因被告前揭行為，受有左
        脛骨近端骨折之傷害，於94年1 月16日在高雄榮民總醫
        院行開放性復位鋼板內固定手術，骨折癒合約需3 個月
        ，於94年12月間，併發創傷後骨關節炎，行路時有痛感
        ，且3 個月內不宜從事勞動性工作，3 至6 個月不宜太
        過負重工作，有高雄榮民總醫院診斷證明書影本及該院
        95 年5月15日高總管字第0950004853號函各1 份在卷可
        按，其身體及精神受有相當之痛苦，應堪認定。又查，
        原告、被告均為高職畢業，此為兩造所不爭執，原告任
        職於興勤公司，平均月薪為23,922元，已如前述，被告
        擔任水泥工，每月薪資約為20,000元至30,000元，亦為
        兩造所不爭執，另原告於93年間有薪資、股利、利息及
        其他所得共計320,150 元，於94年度有薪資、股利及其
        他所得共計177,377 元，名下並無不動產及車輛，被告
        於93年間有薪資、利息所得共計187,259 元，於94年間
        有薪資及股利所得共計191,014 元，名下有坐落高雄市
        楠梓區○○段土地1 筆、高雄市○○區○○里○○路建
        物1 間，為兩造所不爭執，復有稅務電子閘門財產所得
        調件明細表2 份在卷足稽，本院審酌兩造之學歷、身分
        、地位、經濟能力、原告所受傷害癒合及復健期間之長
        短等一切情形，認原告請求被告賠償之非財產損害500,
        000 元，尚屬過高，被告請求核減為50,000元，亦屬過
        低，應予核減為100,000 元為適當，逾此部分之請求，
        為無理由，應予駁回。
    2.綜上，原告所得請求之損害賠償金額為344,032 元（計算
      式：0 ＋143,532 ＋6,000 ＋94,500＋100,000 ＝344,03
      2） 。
    3.次查，原告業因本件車禍領取強制汽車責任保險之保險金
      28,815元，除前揭與原告所得請求被告賠償之醫療費用扣
      除者外，尚有222 元（28,815－28,593＝222） ，依修正
      前強制汽車責任保險法第30條之規定，該222 元自應視為
      被告損害賠償金額之一部分，應於原告請求被告賠償之金
      額中扣除之。從而，原告所得請求被告給付之賠償金額，
      自應為343,810 元（計算式：344,032 －222 ＝343,810
      ）。
六、綜上所陳，原告本於侵權行為之法律關係，請求被告給付原
    告343,810 元，及自起訴狀繕本送達翌日即95年1 月7 日起
    至清償日止，按週年利率百分之5 計算之利息，洵屬正當，
    應予准許。逾此部分之請求，為無理由，應予駁回。
七、本件乃所命給付之金額未逾500,000 元之判決，依民事訴訟
    法第389 條第1 項第5 款之規定，自應依職權宣告假執行，
    此部分雖經原告陳明願供擔保，聲請宣告假執行，惟其聲請
    不過促請法院職權發動，本院無庸就其聲請為准駁之裁判，
    併此敘明。至原告敗訴部分，其假執行之聲請，已失所附麗
    ，應予駁回。另被告聲明願供擔保請准免為假執行，經核原
    告勝訴部分與法律規定相符，爰酌定相當之擔保金額宣告之
    。
八、結論：原告之訴為一部有理由，一部無理由，依民事訴訟法
    第79條、第389 條第1 項第5 款、第392 條第2 項，判決如
    主文。
中    華    民    國    95    年    10    月    11    日
                  民事第三庭  法  官  伍逸康
上為正本係照原本作成。
如不服本判決，應於送達後20日內，向本院提出上訴狀並表明上
訴理由，如於本判決宣示後送達前提起上訴者，應於判決送達後
10日內補提上訴理由書（須附繕本）。
中    華    民    國    95    年    10    月    12    日
                              書記官  王淑娟


司法院資訊處製作；財團法人民間司法改革基金會備份。
